臺灣高等法院臺中分院刑事判決　　　　95年度上訴字第1035號
上　訴　人
即　被　告　戊○○
選任辯護人　蘇顯騰　律師
上列上訴人因違反槍砲彈藥刀械管制條例案件，不服臺灣臺中地
方法院94年度訴字第3720號中華民國95年4月12日第一審判決（
起訴案號：臺灣臺中地方法院檢察署94年度偵字第16142號），
提起上訴，本院判決如下：
    主  文
原判決關於未經許可，持有可發射子彈具有殺傷力之改造手槍部
分撤銷。
戊○○未經許可，持有可發射子彈具有殺傷力之改造手槍，處有
期徒刑參年捌月，併科罰金新臺幣拾萬元，罰金如易服勞役，以
參佰元即新臺幣玖佰元折算壹日。扣案如改造手槍壹支（含彈匣
壹個，槍枝管制編號0000000000號）、如附表編號3所示制式子
彈壹顆均沒收。
    事  實
一、戊○○明知未經許可不得持有其他可發射金屬或子彈具有殺
    傷力之槍枝及子彈，竟於民國94年7月6日前之夏天某日，以
    不詳方式，在不詳地點取得具殺傷力之仿BERETTA廠92FS 型
    半自動手槍製造之玩具手槍、車通金屬槍管內阻鐵改造而成
    之改造手槍1支（槍枝管制編號0000000000號），及如附表
    所示具有殺傷力之子彈6顆、不具殺傷力之子彈1顆，而未經
    許可予以持有，並於94年7月6日18時許，持上開具有傷害力
    之改造手槍1支、如附表所示具有殺傷力之子彈6顆、不具殺
    傷力之子彈1顆，至南投縣南投市○○路343之2號4樓4 C交
    予甲○○（另案經臺灣南投地方法院以94年度訴字第656號
    判決判處有期徒刑1年2月，併科罰金新臺幣6萬元確定）寄
    藏，並要求甲○○將該槍、彈轉交予己○○（另案經臺灣南
    投地方法院以94年度訴字第656號判決判處有期徒刑1年6月
    ，併科罰金新臺幣12萬元確定）寄藏。翌日即同年月7日下
    午5、6時許，己○○回到上開處所後，甲○○即將上開槍、
    彈轉交予己○○持有。嗣於同日22時40分許，經警在上址查
    獲，並扣得上揭槍、彈，而查悉上情，扣案之子彈經送鑑試
    射，僅餘如附表編號3所示制式子彈1顆具殺傷力。
二、案經南投縣政府警察局南投分局報告臺灣臺中地方法院檢察
    署檢察官偵查起訴。
    理   由
壹、按被告以外之人於審判外之陳述，雖不符刑事訴訟法第159
    條之1至第159條之4之規定，然經當事人於審判程序同意作
    為證據，法院審酌該言詞陳述作成時之情況，認為適當者，
    亦得為證據；當事人、代理人或辯護人於法院調查證據時，
    知有刑事訴訟法第159條第1項不得為證據之情形，而未於言
    詞辯論終結前聲明異議者，視為有前項之同意，刑事訴訟法
    第159條之5定有明文。查證人丙○○、己○○、甲○○、乙○○分別於警詢、偵查中之陳述，為審判外之陳述而屬傳聞
    證據，惟被告就前開審判外之陳述，於原審及本院審理中均
    不爭執其證據能力，復未曾於言詞辯論終結前聲明異議，而
    本院審酌上開陳述作成時之情況，並無違法取證之瑕疵，認
    以之作為證據為適當，上開審判外之陳述，有證據能力，合
    先敘明。
貳、認定本案犯罪事實之證據及理由：
一、訊據上訴人即被告（下稱被告）戊○○矢口否認上揭犯行，
    並辯稱：伊於94年7月6日前某日拿1包物品至南投縣南投市
    ○○路343之2號，但伊並不知該包物品為何物，且伊僅拿到
    管理室，並無持有槍彈犯行云云。經查：
  (一)被告如何於上開時地將扣案槍、彈交予甲○○，再由甲○○
    轉交予己○○等情，有下列事證可資證明：
  (1)證人己○○於偵查中業已詳述伊持有被查獲之扣案槍、彈係
    由甲○○轉交，而甲○○則係受綽號「姐仔」之被告戊○○
    所託而轉交，當時甲○○對伊說「姐仔」有1包東西要給伊
    ，甲○○有告訴伊是1把槍等語（見94年度偵字第2501號卷
    宗第22頁）；又於本院審理時證稱「（問：你在檢察官偵訊
    時說甲○○有告訴你說那個包包裡面是一把槍是不是？提示
    94年度偵字第2501號第22頁並告以要旨）他不是說是一把槍
    ，因為包包打開的時候，那是槍枝的分解零件」，「（問：
    你再把偵訊筆錄看一遍，情形究竟如何？）我在檢察官偵訊
    時說的才對」等語（見本院卷宗(一)第174頁）。
  (2)證人甲○○迭於警詢、偵查中詳述本件扣案之槍、彈，係伊
    受綽號「姐仔」之被告戊○○所託而轉交（見94年7月8日警
    詢卷宗、94年度偵字第2501號卷宗第19頁）；於原審審理中
    證稱：「（提示甲○○94年7月8日南投分局警詢筆錄，問：
    陳稱槍彈是綽號「姐仔」的人拿過來的，是否屬實？）實在
    」，「有這件事情，是1個女子拿槍過來的」，「（問：該
    名女子拿槍過來有無說交給誰？）她說要請我轉交給己○○
    」，「（問：偵訊時提到『姐仔』就是庭上被告，為何現在
    記不清楚？）時間很久了，當時記得比較清楚」，「（問：
    姐仔有無說槍交給己○○用途？）沒有」等語（見原審卷宗
    第238、239頁）；於本院審理中證稱「（問：請審判長提示
    原審卷筆錄，當時你在原審作證是否這樣講？經審判長提示
    原審卷第237頁以下筆錄並告以要旨）對」，「（問：裡面
    所講的都是實在的？）對」等語（見本院卷宗第187頁背面
    ）。
  (3)證人乙○○於警詢中證稱「．．．『姐仔』就將槍枝交給甲○○，要甲○○將槍枝交給己○○，我在場所以知道全程經
    過」，「（問：『姐仔』將槍枝交給甲○○，甲○○知道是
    槍枝？）『姐仔』以1個棕色皮包裝著槍枝，將槍枝交給甲○○。當時己○○要外出前，有交待甲○○說等一下姐仔拿
    槍過來，你要將槍枝收好，所以甲○○知道姐仔交給阿豪的
    是槍枝」等語（見94年7月8日警詢筆錄）；又於同日偵訊中
    除為同上內容之陳述外，並證稱「（問：為何『姐仔』敢在
    你面前交槍給己○○？）因為『姐仔』在那個地方看過我2
    、3次了，他知道我是己○○的朋友」，「（問：當時尚有
    何人？）當時還有甲○○在，但己○○不在，槍是『姐仔』
    叫甲○○轉交給己○○」等語（見94年度偵字第2501號卷宗
    第32頁）；於原審審理中證稱：扣案槍彈是綽號「姐仔」之
    戊○○拿過來交予甲○○，並交代甲○○說東西要拿給己○○，當時伊有在場目睹，且當天己○○也有跟甲○○說姐仔
    要拿東西過來。伊與甲○○的朋友裡面，除戊○○外，沒有
    別人綽號「姐仔」等語（見原審卷宗第242至245頁）。
  (4)核證人己○○、乙○○、甲○○與被告間並無親誼或怨隙，
    不致故為有利或不利被告之陳述，且其3人於警詢、偵查及
    原審法院審理時之供述，互核結果，大致相符，其等證詞具
    憑信性，堪信扣案之槍、彈確係被告戊○○所持有，並於上
    揭時、地交由證人甲○○轉交己○○；而依證人乙○○之上
    揭證述「『姐仔』以1個棕色皮包裝著槍枝，將槍枝交給甲○○。當時己○○要外出前，有交待甲○○說等一下姐仔拿
    槍過來，你要將槍枝收好，所以甲○○知道姐仔交給阿豪的
    是槍枝」一節，可知被告戊○○及證人甲○○、己○○當時
    均知悉被告戊○○以皮包裝著的物品即為本件扣案之槍、彈
    。
  (5)至證人乙○○於本院審理中，改稱「我不知道槍是誰拿來的
    ，是甲○○拿到以後隔天就交給己○○」，「（問：誰拿給
    甲○○？）我聽甲○○說是在庭的被告拿來的」，「（問：
    被告拿來的時候你是否在場？）不在場」云云（見本院卷宗
    第189頁背面），惟其迭於警詢、偵查及原審審理時就上開
    事實證述明確，核與證人己○○、乙○○就被告戊○○如何
    將扣案槍、彈交予甲○○，再由甲○○轉交予己○○之情節
    供述內容大致相符，已詳見前述，則乙○○當時倘未在場親
    眼目睹，何以能詳細敘述相關細節？證人乙○○事後於本院
    審理時之陳述，顯係附和、迴護被告之詞，不可採信，自難
    採為有利被告之認定。
  (6)末查被告於原審審理中亦供承：伊確曾拿東西至己○○上開
    住處等語，足認被告確係甲○○所指「姐仔」之人。雖被告
    於94年10月19日偵查中陳稱「（問：94年7月6日晚上10點多
    有無把1把手槍跟子彈拿到南投市○○路343之2號4樓拿給甲○○請他轉交給己○○？）印象中是今年（94）夏天，她（
    丙○○）待產中，就拿了1包給我，叫我幫她拿去轉交給阿
    豪，．．．所以就幫她送，我去的時候阿豪不在，管理室叫
    甲○○下來，我跟甲○○講說是丙○○要轉交給阿豪，有什
    麼事情再自己跟丙○○聯絡」等語（見94年度偵字第16142
    號偵查卷第26頁），惟證人丙○○迭於警、偵訊中否認認識
    己○○，亦無委託被告轉交扣案物品予己○○之事（見警詢
    卷宗第14、15頁、偵查卷宗第37頁），被告所辯係丙○○託
    伊轉交物品云云，尚難採信。
  (二)本案查獲前，被告與己○○已經相識，且被告將扣案物品拿
    至上址交予己○○前，有先打電話給己○○之事實，業據被
    告於原審審理中供承明確；又0000000000號電話，於94 年7
    月間，係由被告使用，而0000000000號電話於該段期間係由
    己○○使用，此據證人己○○於94年7月8日警詢中陳述在卷
    （見警詢卷宗第21頁），並經被告於94年10月5日警詢及原
    審審理中供述屬實；而己○○所使用之0000000000號電話，
    與被告所使用之0000000000號電話，於94年7月1日14 時42
    分許、同日19時13分許及同年月7日20時57分許，確有通話
    紀錄，通話時間分別為23秒、41秒及35秒，有通聯紀錄1份
    在卷可按（見原審卷宗第53頁及68頁），足見被告與己○○
    2人間，於94年7月7日警察查獲己○○前即有聯繫。則被告
    倘若確實不知其交予甲○○之物品為何物，其何須於94 年
    10月5日警詢中反於真實，辯稱「（問：現今本分局人員提
    示己○○、乙○○、甲○○等人之影像相片供你確認？你是
    否認識他們？）我不認識他們3人，也沒有債務或其他糾紛
    」云云，於同日偵查中辯稱「（問：是否認識甲○○、己○○？）都不認識」云云，足認被告所辯伊不知所轉交之物係
    扣案之槍、彈云云，係事後卸責之詞，不可採信。
  (三)又扣案之槍枝、子彈，經送請內政部警政署刑事警察局鑑定
    結果如下：
  (1)扣案送鑑92制式手槍1 支（槍枝管制編號0000000000號）
    ，係仿BERETTA廠92FS型半自動手槍製造之玩具手槍車通金
    屬槍管內阻鐵改造而成之改造手槍，機械性能良好，可供擊
    發適用子彈，認具殺傷力。
  (2)扣案之子彈6顆，其中1顆係由直徑9.72mm、長度19.00mm
    金屬彈殼及直徑8.62mm金屬彈頭組合而成之土造子彈，經實
    際試射，可擊發，認具殺傷力；1顆係由直徑9.79mm、長
    度17.43mm金屬彈殼及直徑8.90mm金屬彈頭組合而成之土造
    子彈，經實際試射，可擊發，認具殺傷力；3顆係口徑9mm
    之制式子彈，認均具殺傷力；1顆係口徑9mm制式彈殼組裝
    直徑7.71mm金屬彈頭改造而成之改造子彈，經實際試射，可
    擊發，認具殺傷力，有內政部警政署刑事警察局94年8月29
    日刑鑑字第0940109234號槍彈鑑定書附卷可稽（見94年度偵
    字第16142號偵查卷第47至51頁）。
  (3)被告之辯護人雖稱上開關於槍枝之鑑定，未經實射，是否具
    殺傷力仍屬不明，且應鑑定其上有無被告之指紋云云，惟查
    扣案槍枝經內政部警政署刑事警察局以性能檢驗法實物檢視
    結果，機械性能良好，可供擊發適當之子彈，其有殺傷力之
    事實，已臻明確，自不以實射鑑定為必要；又扣案之槍、彈
    是否留有被告指紋，與被告是否持有該槍、彈一事，亦無必
    然之關聯，換言之，即持有槍彈者，並非必然在該槍彈上留
    有指紋，此部分聲請，均無調查之必要，附此敘明。
二、綜上所述，被告所辯係卸責之詞，不足採信，本案事證明確
    ，被告犯行洵堪認定。
參、論罪科刑理由：
一、按被告行為後，刑法及刑法施行法業於94年2 月2日總統以
    華總一義字第0940一義字第09400014901號令修正公布，並
    於95年7月1日施行（下稱新刑法，修正前刑法下稱舊刑法）
    ，刑法第33條第5款、第42條第2項條文均有修正。而新刑法
    第2條第1項之規定，係規範行為後法律變更所生新舊法律比
    較適用之準據法，於新刑法施行後，應適用新刑法第2條第1
    項之規定，為「從舊從輕」之比較（最高法院95年5月23 日
    刑事庭第8次會議決議及95年11月7日第21次刑事庭會議95
    年刑議字第6號決議參照），經比較結果，(一)關於法定刑罰
    金部分：修正後刑法第33條第5款規定「罰金：新臺幣一千
    元以上，以百元計算之」，與修正前刑法第33條第5款規定
    「罰金：一（銀）元以上」相較，刑法分則中關於有罰金刑
    之規定者，於修正前最低度之法定刑係銀元1元即新臺幣3元
    ，而於修正後則係新臺幣1000元，比較修正前後之規定，修
    正後之規定並未非有利於被告，應適用修正前刑法第33條第
    5款之規定；(二)關於易服勞役部分：被告於犯罪時之刑法第
    42 條第2項前段規定：「易服勞役以一元以上三元以下折算
    一日」，被告高喬維行為時之易服勞役折算標準，修正前罰
    金罰鍰提高標準條例第2條（現已刪除）規定，就其原定數
    額提高為100倍折算1日，則被告戊○○行為時之易服勞役折
    算標準，最高應以銀元300元折算1日，經折算為新臺幣後，
    應以新臺幣900元折算為1日。惟修正後刑法第42條第3項前
    段規定：「易服勞役以新臺幣一千元、二千元或三千元折算
    一日」。比較修正前後之易服勞役折算標準，以修正後之規
    定，較有利於被告高喬維，自應適用修正後刑法第42條第3
    項之規定。(三)至刑法第55條想像競合犯之規定，並無變更，
    自無刑法第2條第1項之適用。
二、核被告戊○○所為，係犯槍砲彈藥刀械管制條例第8條第4
    項之未經許可持有可發射子彈具有殺傷力之槍枝罪及同條例
    第12條第4項之未經許可持有子彈罪，檢察官認被告係犯槍
    砲彈藥刀械管制條例第8條第2項之轉讓槍枝及第12條第2項
    之轉讓子彈罪（此部分犯罪不能證明，詳後述），因被告持
    有上揭槍、彈之低度行為，為起訴轉讓槍、彈之高度行為效
    力所及，自屬起訴範圍，應逕予審究。被告以1行為觸犯上
    開2罪名，為想像競合犯，應依刑法第55條規定，從1重之未
    經許可持有可發射子彈具有殺傷力槍枝罪處斷。
三、原審對被告持有槍、彈部分論罪科刑，固非無見，惟原審判
    決援引證人己○○於偵查中之供述證據（見原審判決第2頁
    ），資為認定被告有本件原判決事實欄所記載犯罪事實之基
    礎，雖非無所本，惟依92年2月6日經總統公布修正，同年9
    月1日施行之刑事訴訟法第159條第1項規定，該供述證據係
    審判外之陳述，原審係於95年3月29日審理，有該審判筆錄
    可稽（見原審卷宗第235頁以下），自應適用上開規定，始
    為適法，而原審就上開證人己○○於審判外之陳述，如何認
    為有證據能力均未說明，容有未洽，被告就持有槍、彈犯行
    部分提起上訴，仍矢口否認犯行，指摘原判決不當，固無理
    由，惟原審判決就此部分既有上開可議之處，應由本院予以
    撤銷改判。爰審酌被告之素行、犯罪之動機，暨明知槍、彈
    對社會具有相當危險性，乃社會治安之隱憂，仍持有上開槍
    、彈，且其犯罪後一再否認，毫無悔意，態度不佳等一切情
    狀，量處如主文所示之刑，並就所處罰金刑部分諭知易服勞
    役之折算標準，以資懲儆。扣案之改造手槍1支（含彈匣1個
    ，槍枝管制編號0000000000號），及如附表編號3號所示未
    經試射具有殺傷力之口徑9 mm制式子彈1顆，均係違禁物，
    應依刑法第38條第1項第1款規定宣告沒收。至扣案如附表所
    示其餘具有殺傷力之子彈5顆，業經內政部警政署刑事警察
    局實際試射，均已失去子彈之效能，均不具殺傷力，爰不為
    沒收之諭知，附此敘明。
四、末按犯罪事實應依證據認定之，無證據不得認定其犯罪事實
    ；不能證明被告犯罪者，應諭知無罪之判決，刑事訴訟法第
    154條第2項、第301條第1項前段分別定有明文。而犯罪事實
    之認定，應憑真實之證據，倘證據是否真實尚欠明確，自難
    以擬制推測之方法，為其判斷之基礎；所謂認定犯罪事實之
    證據，係指足以認定被告確有犯罪行為之積極證據而言，該
    項證據自須適合於被告犯罪事實之認定，始得採為斷罪資料
    ，最高法院著有53年臺上字第656號、29年上字第3105號判
    例可資參照。又刑事訴訟法第161條已於91年2月8日修正公
    布，修正後同條第1項規定：檢察官就被告犯罪事實，應負
    舉證責任，並指出證明之方法。因此，檢察官對於起訴之犯
    罪事實，應負提出證據及說服之實質舉證責任。倘其所提出
    之證據，不足為被告有罪之積極證明，或其闡明之證明方法
    ，無從說服法官以形成被告有罪之心證，基於無罪推定之原
    則，自應為被告無罪判決之諭知（最高法院92年臺上字第
    128號判例意旨參照）。本件公訴意旨認被告戊○○於上揭
    時地將扣案槍、彈交予甲○○轉交己○○之行為，涉犯槍砲
    彈藥刀械管制條例第8條第2項轉讓槍枝及第12條第2項轉讓
    子彈罪嫌云云。惟查扣案之槍、彈，確係被告於上開時地交
    予甲○○轉交己○○等情，已如前述，惟依證人己○○、甲○○及乙○○所證情節，甲○○、己○○係受被告戊○○之
    託而寄藏該槍、彈，尚無法證明被告係將上開槍、彈「轉讓
    」予己○○；又甲○○、己○○2人，亦均因犯寄藏槍枝罪
    ，經臺灣南投地方法院以94年度訴字第656號判決分別判處
    有期徒刑1年2月、併科罰金6萬元，1年6月，併科罰金12 萬
    元確定，此有該案判決在卷可稽，並經本院調閱該案全卷查
    核無誤，檢察官遽認被告涉有轉讓槍、彈犯行云云，自有未
    合，被告此部分犯行尚不能證明，惟因與起訴成罪之持有槍
    、彈犯行，有高度行為與低度行之實質上一罪關係，爰不另
    為無罪諭知。
據上論斷，應依刑事訴訟法第369條第1項前段、第364條、第299
條第1項前段，槍砲彈藥刀械管制條例第8條第4項、第12條第4項
，刑法第2條第1項、第11條前段、第55條、修正前刑法第42 條
第2項，刑法第38條第1項第1款、罰金罰鍰提高標準條例第1條前
段、修正前罰金罰鍰提高標準條例第2條，現行法規所定貨幣單
位折算新臺幣標準條例第2條，判決如主文。
本案經檢察官丁○○到庭執行職務。
中　　華　　民　　國　　96　　年　　2 　　月　　27　　日
            刑事第七庭  審判長法　官　林　榮　龍
                              法　官　黃  日  隆
                              法　官　鄭  永  玉
上列正本證明與原本無異。
如不服本判決應於收受送達後十日內向本院提出上訴書狀，其未
敘述上訴之理由者並得於提起上訴後十日內向本院補提理由書（
均須按他造當事人之人數附繕本）。
                              書記官　　瑞  芳
中　　華　　民　　國　　96　　年　　3　　月　　1 　　日
附表
┌──┬───────────────────┬───┬──────────┐
│編號│ 項       目                          │ 數量 │備　　　　　　　　註│
├──┼───────────────────┼───┼──────────┤
│ 1  │由直徑9.72mm、長度19.00mm金屬彈殼及直 │ 1顆  │經實際試射，可擊發，│
│    │徑8.62mm金屬彈頭組合而成之土造子彈    │      │認具殺傷力          │
├──┼───────────────────┼───┼──────────┤
│ 2  │由直徑9.79mm、長度17.43mm金屬彈殼及直 │ 1顆  │經實際試射，可擊發，│
│    │徑8.90mm金屬彈頭組合而成之土造子彈    │      │認具殺傷力          │
│    │                                      │      │                    │
│    │                                      │      │                    │
├──┼───────────────────┼───┼──────────┤
│ 3  │口徑9mm之制式子彈                     │ 3顆  │1顆認具殺傷力；2顆經│
│    │                                      │      │實際試射，均可擊發，│
│    │                                      │      │認均具殺傷力。      │
├──┼───────────────────┼───┼──────────┤
│ 4  │口徑9mm制式彈殼組裝直徑7.71mm金屬彈頭 │ 1顆  │經實際試射，可擊發，│
│    │改造而成之改造子彈                    │      │認具殺傷力          │
├──┼───────────────────┼───┼──────────┤
│ 5  │口徑9mm制式彈殼組裝直徑7.71mm金屬彈頭 │ 1顆  │經實際試射，無法擊發│
│    │改造而成之改造子彈                    │      │，認不具殺傷力      │
└──┴───────────────────┴───┴──────────┘
